臺灣高等法院高雄分院刑事判決　　　 100年度交上訴字第42號
上　訴　人　臺灣高雄地方法院檢察署檢察官
上　訴　人
即　被　告　蔡光明
上列上訴人因被告公共危險案件，不服臺灣高雄地方法院100 年
度審交訴字第49號中華民國100 年4 月6 日第一審判決（起訴案
號：臺灣高雄地方法院檢察署99年度偵字第35678 號），提起上
訴，本院判決如下：
     主  文
上訴駁回。
     事  實
一、蔡光明前因詐欺罪案件，經法院判處有期徒刑3 月確定，於
    民國96年5 月29日易科罰金執行完畢。於99年11月30日上午
    10時許，蔡光明在高雄市旗津區旗津廟旁飲用高粱酒類後，
    明知已達不能安全駕駛動力交通工具之程度，竟仍騎乘車號
    OLQ-141 號重型機車，沿高雄市旗津區○○○路由南向北方
    向行駛，於同日上午10時17分許，行至旗津二路與瑞竹街口
    左轉時，不慎與同向由曾慈琦所騎乘車號163-JW號重型機車
    發生擦撞，致曾慈琦受有右下肢挫傷之傷害（過失傷害部分
    未據告訴）。詎蔡光明明知其駕車肇事，可能致曾慈琦受傷
    ，竟僅揮手向曾慈琦表示歉意，未採取救護或其他必要措施
    ，亦未報警留待現場處理，另基於肇事逃逸之犯意，騎車逃
    離現場。嗣經曾慈琦報警後，為警於同日上午10時30分許，
    在高雄市○○區○○街4 巷14弄26號前查獲，並於同日10時
    36分許，測得其呼氣酒精濃度高達每公升1.24毫克。
二、案經高雄市政府警察局鼓山分局報告臺灣高雄地方法院檢察
    署檢察官偵查後起訴。
    理  由
一、本件被告蔡光明所犯為死刑、無期徒刑、最輕本刑為3 年以
    上有期徒刑以外之罪，其業就被訴事實為有罪之陳述，經本
    院告知簡式審判程序之旨，並聽取當事人之意見後，合議庭
    認宜進行簡式審判程序，爰依刑事訴訟法第273 條之1 第1
    項規定，裁定簡式審判程序，合先敘明。
二、訊據被告對於上揭時、地酒醉駕車致被害人曾慈琦受傷，並
    肇事逃逸之犯罪事實，均坦承不諱，核與被害人曾慈琦證述
    情節相符，尚無矛盾或不合常理之處；而被害人確係因本件
    車禍致受有前揭傷害之事實，亦有診斷證明書1 紙附卷為憑
    。此外，並有舉發違反道路交通管理事件通知單、道路交通
    事故調查報告表、道路交通事故現場圖、酒精測試紀錄表及
    現場及車損相片共6 張在卷可證。本院復參酌：
  (一)按刑法第185 條之3 規定所謂「不能安全駕駛」，係抽象危
    險犯，並不以發生具體危險為必要，對於呼氣酒精濃度已達
    每公升0.55毫克（0.55MG\L）以上，肇事率為一般正常人之
    10倍，認為已達不能安全駕車之標準，此業經法務部88年5
    月18日以法88檢字第001669號函告週知，應為絕對不能安全
    駕駛動力交通工具。且依醫學文獻所知，酒精對人體造成之
    影響，於呼氣時酒精濃度達每公升0. 25 毫克（約合體內血
    液中酒精濃度50MG\dL 或0.05％）即會輕度中毒，造成輕度
    協調功能降低；呼氣酒精濃度達每公升0.5 毫克時（約合體
    內血液中酒精濃度100MG\dL或0.1 ％）屬輕到中度中毒症狀
    ，出現反應較慢、感覺減低、影響駕駛之狀況；呼氣酒精濃
    度達每公升0.75毫克時（約合體內血液中酒精濃度150MG\dL
    或0.1 ％），出現思考改變、個性行為改變之狀況，此經行
    政院國軍退除役官兵輔導委員會台北榮民總醫院以88年8 月
    5日 （88）北總內字第26868號函示明確。而使用酒精後對
    於身體之影響，與駕駛能力有關者包括︰(1) 對移動景物之
    追蹤能力。(2) 眼睛經強光照射後之恢復視力之能力。(3)
    監視四周之注意能力。惟許多飲酒者於飲酒後，因無可自覺
    之生理反應，以致腦部缺損而仍不自知，故照常開車，此即
    眾多酒後駕車肇事之主因之一。查被告為警測得其呼氣中酒
    精濃度達每公升1.24毫克，且其於警方查獲時，因酒後駕車
    發生交通事故，為警觀察認腳步不穩、語無倫次、意識模糊
    、注意力無法集中等情，有上開觀察測試紀錄表1 紙附卷可
    佐。故被告於肇事約20分後所測得之呼氣酒精濃度仍高達每
    公升1.24毫克，理論上而言，不僅肇事率為正常人之10倍，
    且已有思考、個性行為改變情形，視覺及反應能力顯然降低
    ，駕駛狀況亦受影響，應非能安全駕駛；復衡以本件被告飲
    酒後駕車，不慎撞及被害人所搭乘之機車，更益徵被告於飲
    用酒類後，其控制與反應能力均受影響，實已達不能安全駕
    駛之地步無訛。
  (二)綜上各項證據以觀，足認被告確有酒後不能安全駕駛而駕駛
    之行為，且因駕駛前揭機車而不慎肇事，被害人因而受有傷
    害，被告並於肇事後迅即逃逸甚明。是本件事證已臻明確，
    被告之犯行應堪認定。
三、論罪科刑部分：
    核被告所為，係犯刑法第185 條之3 、第185 條之4 之公共
    危險罪。被告所犯服用酒類不能安全駕駛及肇事逃逸二罪間
    ，犯意各別，罪名不同，行為互殊，應予分論併罰。被告前
    有如事實欄所載犯罪科刑及執行情形，有臺灣高等法院被告
    前案紀錄表1 份在卷可按，其於受徒刑執行完畢後，5 年以
    內故意再犯本件有期徒刑以上之2 罪，均為累犯，應分別依
    刑法第47條第1 項規定加重其刑。再者，被告酒後駕車與被
    害人曾慈琦發生擦撞，被告因而倒地，被害人曾慈琦並未倒
    地，被告將機車扶起後，尚且向被害人曾慈琦揮手表示歉意
    ，始騎乘機車離開現場等情，經被害人曾慈琦於偵查中證述
    明確，堪認被告應係醉酒駕車不穩而肇事，擔恐報警導致警
    方查獲酒駕一事，且見被害人並未跌倒，認因無大礙始為逃
    逸之犯行，其惡性並非重大。另觀諸被害人曾慈琦受有右下
    肢挫傷之傷害，傷勢非重，確未因被告逃逸而造成更大之損
    害；被告於偵查中並已與被害人曾慈琦和解，有和解書附卷
    可稽（見原審卷第11頁），是倘就肇事逃逸罪科以被告法定
    刑最低度刑及依累犯規定加重後，衡諸一般法律情感，仍嫌
    過重，顯情堪憫恕，就肇事逃逸罪部分爰依刑法第59條規定
    酌減其刑。
四、原審認被告罪證明確，因而適用刑法第185 條之3 、第185
    條之4 、第47條第1 項、第59條、第41條第1 項前段、第8
    項、第51條第5 款，刑法施行法第1 條之1 ，並審酌被告罔
    顧交通安全，於服用酒類後，已達不能安全駕駛之狀態下，
    猶駕車上路對於自身及其他使用道路之公眾均具有高度之危
    險性，並肇致事故，且肇事後亦未留在現場協助救護，反逃
    離現場，違背駕車肇事後應對於被害人即時救護之法義務及
    道德感情，被告所為自應受有相當程度之刑事非難；惟被告
    犯後於本院坦承犯行，於偵查中並與被害人達成和解，顯已
    盡力彌補其所造成之損害等一切情狀，酌情分別量處有期徒
    刑4 月、6 月，並定其應執行之刑有期徒刑9 月，且諭知如
    易科罰金以新臺幣1000元折算1 日之折算標準。其認事用法
    ，核無不合，量刑亦屬允當。被告上訴意旨指摘原判決量刑
    過重，公訴人上訴意旨未察及上情，指摘原判決依刑法第59
    條規定減刑不當，均為無理由，應予駁回。
據上論斷，應依刑事訴訟法第368 條第1 項、第273 條之1 第1
項，判決如主文。
本案經檢察官陳宗吟到庭執行職務。
中    華    民    國  100     年    6     月    28    日
                  刑事第七庭    審判長法  官   莊飛宗
                                      法  官   謝宏宗
                                      法  官   蔡廣昇
以上正本證明與原本無異。
肇事逃逸部分，如不服本判決應於收受本判決後10日內向本院提
出上訴書狀，其未敘述上訴理由者，並得於提起上訴後10日內向
本院補提理由書狀（均須按他造當事人之人數附繕本）「切勿逕
送上級法院」。
其餘部分，不得上訴。
中    華    民    國   100    年    6     月    28    日
                                      書記官  曾允志
附錄本案判決論罪科刑法條：
刑法第185條之3
服用毒品、麻醉藥品、酒類或其他相類之物，不能安全駕駛動力
交通工具而駕駛者，處1 年以下有期徒刑、拘役或科或併科15萬
元以下罰金。
刑法第185條之4
駕駛動力交通工具肇事，致人死傷而逃逸者，處6 月以上5 年以
下有期徒刑。